【裁判字號】    99,抗,214
【裁判日期】    990531
【裁判案由】    假扣押
【裁判全文】
臺灣高等法院臺中分院民事裁定  99年度抗字第214號
抗  告  人  乙○○
抗  告  人  丙○○
相  對  人  甲○○
上列抗告人與相對人等間假扣押事件，抗告人對於民國99年3月
ll日臺灣彰化地方法院99年度裁全字第295號裁定，提起抗告，
本院裁定如下：
    主    文
原裁定廢棄。
相對人假扣押之聲請駁回。
第一、二審程序費用由相對人負擔。
    理    由
一、本件抗告意旨略以：抗告人乙○○並未與相對人有任何債權
    債務關係，相對人復未提出對抗告人乙○○請求依據之債權
    証明。對抗告人丙○○部分固提出借據及本票，但事實上並
    無債權債務關係。是本件並不符合假扣押之要件，詎原法院
    未予詳察，竟仍准相對人提供擔保後，得對抗告人財產為假
    扣押，爰提起本件抗告，請求廢棄原裁定等語。
二、按債權人就金錢請求或得易為金錢請求之請求，欲保全強制
    執行者，得聲請假扣押。請求及假扣押之原因，應釋明之；
    前項釋明如有不足，而債權人陳明願供擔保或法院認為適當
    者，法院得定相當之擔保，命供擔保後為假扣押。民事訴訟
    法第522條第l項、第526條第l、2項定有明文。是債權人就
    金錢請求或得易為金錢請求之請求，欲保全強制執行聲請假
    扣押，債權人就假扣押之原因，自有釋明之義務，必待釋明
    有所不足，而債權人陳明願供擔保或法院認為適當者，法院
    始得命供擔保後為假扣押。又假扣押之原因，即債務人有日
    後不能強制執行、或甚難執行之虞者、或應在外國為強制執
    行者。同法第523條亦有明文。所謂「有日後不能強制執行
    、或甚難執行之虞」者，固不以債務人浪費財產、增加負擔
    或將其財產為不利益之處分，致達於無資力之狀態，或債務
    人移住遠方、逃匿無蹤或隱匿財產等積極作為為限；倘債務
    人對債權人應給付之金錢、或得易為金錢請求之債權，經催
    告後仍斷然堅決拒絕給付，且債務人現存之既有財產，已瀕
    臨成為無資力之情形，或與債權人之債權相差懸殊，將無法
    或不足清償滿足該債權，在一般社會之通念上，可認其將來
    有不能強制執行或甚難執行之虞之情事時，亦應包括在內（
    最高法院98年台抗字第746號裁定參照）。
三、經查：相對人於原法院以抗告人丙○○向其借款新台幣（下
    同）60萬元，後因相對人之要求，再由抗告人乙○○擔任連
    帶保証人，嗣經數次催討，仍拒未清償，近聞債務人有意隱
    匿財產，恐日後有不能強制執行或甚難執行之虞，為此提出
    本票、借據等件為其請求之釋明，並願提供擔保以代釋明，
    而聲請本件假扣押等語。查相對人於原法院所稱均屬請求之
    事由，另僅泛言抗告人有意隱匿財產，恐日後有不能強制執
    行之虞云云，並未提出任何之証據，使法院大概可信抗告人
    有浪費財產、增加負擔、或就其財產為不利益之處分，而將
    達於無資力之狀態、或移住遠地、逃匿無蹤或隱匿財產等情
    事；縱相對人為本件請求曾為催告，抗告人拒不給付，但既
    無証據釋明抗告人既有財產已瀕臨無資力狀態、及與債權相
    差懸殊，將不足清償債權等情事，即不符上開法條所規定假
    扣押之要件。相對人既不能就本件假扣押原因盡其釋明之義
    務，即無所謂釋明不足，而得依其陳明願供擔保，由法院命
    其供擔保後為假扣押之餘地。原裁定准許相對人於供擔保後
    為假扣押，核與上開規定未合，抗告人提起本件抗告，為有
    理由，自應由本院將原裁定廢棄，並裁定如主文第二項所示
    。稽諸前揭說明，應可認本件抗告，為有理由，自應由本院
    將原裁定廢棄，並裁定如主文第二項所示。
四、依民事訴訟法第492條、第95條、第78條，裁定如主文。
中    華    民    國    99    年    5     月    31    日
                民事第六庭    審判長法  官  袁再興
                                    法  官  陳賢慧
                                    法  官  吳惠郁
以上正本係照原本作成。
不得再抗告。
                                    書記官  周巧屏
中    華    民    國    99    年    5     月    31    日
                                                      Ｓ

司法院資訊處製作；財團法人民間司法改革基金會備份。
